【裁判字號】    99,消債聲,122
【裁判日期】    990824
【裁判案由】    聲請免責
【裁判全文】
臺灣板橋地方法院民事裁定           99年度消債聲字第122號
債  務  人  甲○○
代  理  人  駱忠誠律師
上列債務人因消費者債務清理事件，本院裁定如下：
    主  文
債務人甲○○不免責。
    理  由
一、按「法院為終止或終結清算程序之裁定確定後，除別有規定
    外，應以裁定免除債務人之債務。」、「債務人有下列各款
    情形之一者，法院應為不免責之裁定，但債務人證明經普通
    債權人全體同意者，不在此限：一、於七年內曾依破產法或
    本條例規定受免責；二、隱匿、毀損應屬清算財團之財產，
    或為其他不利於債權人之處分；三、捏造債務或承認不真實
    之債務；四、因浪費、賭博或其他投機行為，致財產顯然減
    少或負擔過重之債務，而生開始清算之原因；五、於清算聲
    請前一年內，已有清算之原因，而隱瞞其事實，使他人與之
    為交易致生損害；六、明知已有清算原因之事實，非基於本
    人之義務，而以特別利於債權人中之一人或數人為目的，提
    供擔保或消滅債務；七、隱匿、毀棄、偽造或變造帳簿或其
    他會計文件之全部或一部，致其財產之狀況不真確；八、故
    意於財產及收入狀況說明書為不實之記載，或有其他故意違
    反本條例所定義務之行為」，消費者債務清理條例第132 條
    、第134條定有明文。
二、本件債務人甲○○聲請消費者債務清理事件，前經本院於民
    國98年10月9 日裁定開始清算程序（本院98年度消債清字第
    108號），嗣經本院司法事務官於99年5月20日裁定清算程序
    終止確定（本院99年度司執消債清字第65號）。經本院依職
    權函知全體無擔保債權人，就本院應否裁定免除債務人債務
    陳述意見結果，債權人均具狀表明不同意債務人免責等情，
    亦有上開債權人之陳報狀在卷可佐。依債權人台新國際商業
    銀行股份有限公司（下稱台新國際商業銀行）、乙○（台灣
    ）商業銀行股份有限公司【承受香港商香港上海乙○銀行股
    份有限公司（下稱香港商香港上海乙○銀行）所分割之資產
    、負債及在台分行部分營業】、元大商業銀行股份有限公司
    （下稱元大商業銀行）、安泰商業銀行股份有限公司（下稱
    安泰商業銀行）、澳商澳盛銀行集團股份有限公司臺北分公
    司（承受蘇格蘭皇家銀行持有荷商荷蘭銀行在臺資產、負債
    及營業）、台北富邦商業銀行股份有限公司（下稱台北富邦
    商業銀行）、匯誠第二資產管理股份有限公司【受讓慶豐商
    業銀行股份有限公司（下稱慶豐商業銀行）之債權】、上海
    商業儲蓄銀行股份有限公司（下稱上海商業銀行）、臺灣新
    光商業銀行股份有限公司（下稱臺灣新光商業銀行）、中國
    信託商業銀行股份有限公司（下稱中國信託商業銀行）及聯
    邦商業銀行股份有限公司（下稱聯邦商業銀行）所提出之債
    務人信用卡及現金卡之消費明細資料所示，債務人使用台新
    國際商業銀行現金卡93年10月共提領新臺幣（下同）19萬元
    、95年3月共提領15,000元、同年8月共提領1萬元，另使用
    該行信用卡貸款96年9月貸款15萬元，且於93年2月由該行代
    償上海商業銀行21萬元後，繼續使用該行信用卡93年4月於
    燦坤、聯發企業、連宇食品合計消費25,490元、同年6月於
    新濱餐廳及樂雅樂合計消費4,614元、同年7月於中興百貨消
    費3,501元、同年9月於中興百貨、和谷商行、連宇食品、新
    紅日視聽歌城合計消費51,715元、同年10月於連宇食品、金
    光華金銀珠寶、富婆商行、能嶺有限公司合計消費共42,600
    元、同年11月於六星餐廳-大老闆、和谷商行、能嶺有限公
    司、大榮旅行社合計消費50,540元、同年12月於和谷商行、
    人間仙境、中興百貨合計消費共25,400元（見本院卷第15至
    18頁）；債務人於使用香港商香港上海乙○銀行現金卡92年
    9月至95年6月間，共提領19次現金，總計476,000元（見本
    院卷第22頁）；債務人使用元大商業銀行信用卡於92年9月
    於豪客飲酒店消費3,500元、92年9月預借現金2萬元、92年9
    月於HUADUC LUB消費2,520元、93年2月預借現金2萬元、93
    年4月消費共計15,000元、94年4月於BIRKENS TOCK消費3,88
    0元、94年4月於全虹通訊-重新店消費17,800元、94年5月於
    晶華SPA海洋主題館消費7,350元、94年7月於揚子國際旅行
    社有限公司消費24,990元、94年8月於天外天有線電視股份
    有限公司消費3,300元、94年10月於香宜餐廳有限公司消費
    4,004元及94年12月於風情萬種消費7,500元（見本院卷第24
    至25頁）；債務人向安泰商業銀行於93年10月代償他行債權
    共計664,000元（見本院卷第28頁）；債務人向荷商荷蘭銀
    行於93年6月、94年8月辦理借款38萬元及5萬（見本院卷第
    29頁）；債務人使用台北富邦商業銀行信用卡於93、94年頻
    繁於旅行社、酒店、歌廳及餐廳等娛樂場合消費，金額最高
    達21,300元，另於93年7月預借現金共計3萬元（見本院卷第
    33至35頁）；債務人使用慶豐商業銀行信用卡92年11月於中
    興百貨公司復興店消費6,880元，另於92年12月至93年12月
    預借現金共計293,000元（見本院卷第38至39頁）；債務人
    使用上海商業銀行信用卡於86年3月至87年6月於NIGHT PAR-
    IS CLUB消費共計412,000元、86年6月至同年8月於珍屋有限
    公司消費140,650元、88年10月於佳昌機車行消費16,000元
    、91年10月至92年3月於唐代小吃店消費共計27,900元、92
    年5月至93年3月預借現金共計420,000元、94年4月至同年7
    月於金周坊消費共計19,700元、94年9月於弘源貿易有限公
    司消費16,020元及94年12月於爵贏企業有限公司消費14,500
    元（見本院卷第41至50頁）；債務人使用新光商業銀行信用
    卡於94年1月於是青葉餐廳股份有限公司消費1,350元、94年
    2月於ALL-SISLEY消費2,388元及94年10月於加州陽光消費16
    ,800元（見本院卷第53至59頁）；債務人使用中國信託商業
    銀行信用卡於87年3月至同年5月於NIGHT PARIS CLUB消費共
    計124,710元，其餘密集預借現金、頻繁且高額之KTV、誠品
    、精品生活館、精緻餐飲、通信費用、高額服飾、百貨公司
    、晶華酒店、旅行社、航空費用及珠寶銀樓等消費之事由，
    另使用該行現金卡於92年9月借款29,118元及93年2月借款39
    ,117元（見本院卷第63至147頁）；債務人使用聯邦商業銀
    行信用卡92年4月於金如意通訊有限公司消費8,000元、於92
    年11月通信預支易付金16萬元、93年2月於金錢豹視聽歌城
    消費11,000元、同年月於春雨旅行社有限公司消費14,330元
    、93年10月通信預支好好睡電話行銷20萬元、94年1月於微
    風廣場消費11,624元、94年5月於金周坊消費17,000元、94
    年6月於中美鐘錶眼鏡行消費35,000元及94年11月於欣亞商
    行消費12,540元（見本院卷第150至157頁）。且債務人亦具
    狀略稱：債務人86年起，生活開銷以信用卡先消費支應，刷
    卡借貸之錢雖無法還清仍有率續繳納至95年8月，相關資料
    已隔多年或應急借貸何款項，難以一一細數，為償還銀行債
    務，銀行業務多推介信用卡、現金卡及信用貸款其便利，以
    致借貸（新本金），以償還（舊債務）利息，或是利滾利，
    或是以債養債，以新借本金債務，償還舊利息債務，以卡養
    卡等情況。債務人於95年10月達成債務協商時債務為3,695,
    358元，至毀諾前亦已繳納810,432元，如今除本金外尚有高
    額利息而陷入惡性循環等語。矧依上開債務人之信用卡、現
    金卡消費及預借現金之金額、次數等情，以及債務人所自陳
    之收入、支出情形，堪認債務人並未謹慎消費、撙節開支，
    節省生活非必要性之支出以求致力還款予各債權人，反以辦
    理現金卡、信用卡之方式，為大量、非必要性之消費支出行
    為，致負擔過重之債務，是債務人顯有「因浪費、賭博或其
    他投機行為，致財產顯然減少或負擔過重之債務，而生開始
    清算之原因」之情事，依消費者債務清理條例第134條第4款
    規定，法院應為不免責之裁定，爰裁定如主文。
中    華    民    國    99    年    8     月    24    日
                  民事第三庭    法  官  楊千儀
以上正本係照原本作成。
如對本裁定抗告，須於裁定送達後10日內向本院提出抗告狀，並
應繳納抗告裁判費新臺幣1,000元。
中    華    民    國    99    年    8     月    24    日
                                書記官  劉鴻傑

司法院資訊處製作；財團法人民間司法改革基金會備份。
